【裁判字號】    90,訴,1060
【裁判日期】    900528
【裁判案由】    毒品危害防制條例
【裁判全文】
臺灣臺中地方法院刑事判決                          九十年度訴字第一六號
    公  訴  人  臺灣臺中地方法院檢察署檢察官
    被      告  甲○○
右列被告因毒品危害防制條例案件，經檢察官提起公訴（九十年度毒偵字第一五三八
號、九十年度毒偵緝字第一○四號），本院判決如左：
    主      文
甲○○連續施用第一級毒品，累犯，處有期徒刑壹年貳月，扣案之毒品海洛因壹包（
毛重壹點壹公克，含袋重）、沾有海洛因殘渣之塑膠袋陸個沒收銷燬之，玻璃管壹支
、杓子壹支、注射針筒壹支及注射橡皮帶壹條沒收之；又施用第二級毒品，累犯，處
有期徒刑伍月。主刑部分應執行有期徒刑壹年伍月。
    事      實
一、甲○○前於民國（下同）八十二年間因違反肅清煙毒條例及麻醉藥品管理條例，
    經分別分別判處有期徒刑三年一月、三月確定，經定執行刑為有期期徒刑三年二
    月，八十五年十一月四日執行完畢。又因違反麻醉藥品管理條例，經台灣高等法
    院台中分院，於八十六年七月三十一日判處有期徒刑七月確定，八十七年九月二
    十一日執行完畢。再因偽造文書罪，經本院於八十七年七月二十二日判處有期徒
    刑四月，同年九月三日確定，八十八年三月十九日執行完畢。又甲○○前因施用
    毒品案件，經台灣高等法院台中分院裁定送觀察、勒戒後，認無繼續施用毒品之
    傾向，經該院於八十七年九月十五日，以八十七年度上訴字第一七五八號判決免
    刑（註：因違反肅清煙毒條例經一審判處有期徒刑三年六月，嗣因毒品危害制條
    例實施後，依毒品危害制條例施行細則第二十六條第一項第二款規定依職權送觀
    察、勒戒後，為免刑判決）。距甲○○仍不知悔改，復基於施用毒品海洛因之概
    括犯意，自八十九年十月間某日起至九十年三月十四日止，以將海洛因與水稀釋
    ，再用針筒注射之方式，在台中市○○區○○路二段十二之十五巷三十號十三樓
    其住處等地，連續施用第一級毒品海洛因多次。嗣於八十九年十月十九日下午七
    時二十分許，為警持搜索票在上開住處得其所有之沾有海洛因殘渣之塑膠袋六個
    及供其施用海洛因用之玻璃管壹支、杓子壹支等物，復於九十年三月十四日下午
 五時許，又為警持搜索票在上開住處查獲，並扣得其所有之毒品海洛因乙包（毛
    重一．一公克，含袋重）及供其施用海洛因用之注射針筒乙支及注射橡皮帶乙條
    等物。復另行基於施用第二級毒品安非他命之犯意，於九十年三月十六日往前回
    溯七十二小時內某時，在不詳處所，以不詳方法，施用第二級毒品安非他命乙次
    。嗣因於九十年三月十四日為警查獲後，經聲請本院裁定送觀察、勒戒（九十年
    度毒聲字第一三三五號），後於同年三月十六日經台中看守所附設觀察、勒戒所
    採其尿液送驗，結果呈甲基安非他命陽性反應，始知上情。而被告經上開裁定送
    觀察、勒戒後，認有繼續施用毒品之傾向。
二、案經台中市警察局第三分局及第五分局分別報請台灣台中地方法院檢察署檢察官
    偵查起訴。
    理      由
一、訊據被告甲○○對於右開時地，連續施用毒品海洛因之事實，坦承不諱。惟矢口
    否認有右揭施用第二級毒品安非他命之事實，辯稱：伊可能係因為三月十五日受
    傷就診打針而可能驗出安非他命陽性反應云云。經查，被告於九十年三月十六日
    ，經台灣台中看守所附設觀察、勒戒所採其尿液送驗，結果安非他命呈陽性反應
    ，有卷附之該所濫用藥物尿液檢驗報告乙紙可稽（見台灣台中地方法院檢察署九
    十年度毒偵緝字第一○四號偵查卷第二十三頁）。又一般吸食或施打煙毒品（或
    麻醉藥品），八小時內約有百分之八十量於尿中排出，二十四小時後剩餘量之百
    分之九十再排出，七十二小時後仍有有微量排出，而因人體代謝差異（即成癮者
    ），其代謝時間慢，故於一百二十小時內，利用較具公信力之儀器（如氣相層析
    質譜儀）仍「可能」被檢測出，業經憲兵司令部八十年五月七日（八○）鑑檢字
    第一七四六號函釋在案，已足證被告確有右揭施用第二級毒品安非他命乙次之行
    為無疑。至被告抗辯稱：係因就診打針，而可能致尿液中驗出安非他命陽性反應
    乙情。被告就此並未提出醫師之處方以供本院鑑定審酌。是其僅空言泛稱因就診
    打針而引起，要無足採。次查，被告於九十年三月十四日為警查獲時經警採其尿
    液送驗，及於同年三月十六日經台灣台中看守所附設觀察、勒戒所採其尿液送驗
    ，結果呈均嗎啡陽性反應，此有檢驗報告（見台中市第五分局中分五刑字第三九
    六號警訊卷內）及上開濫用藥物尿液檢驗報告各乙紙可稽。復有被告於八十九年
    十月十九日、九十年三月十四日二次為警持搜索票在上開住處扣得其所有之毒品
    海洛因乙包（毛重一．一公克，含袋重）、沾有海洛因殘渣之塑膠袋六個，供其
    施用海洛因用之玻璃管乙支、杓子壹支乙物、注射針筒乙支、注射橡皮帶乙條等
    物，可資佐證。是其於施用第一級毒品海洛因多次之事實，甚為明白。再被告前
    因施用毒品，經台灣高等法院台中分院裁定送觀察、勒戒後，認無繼續施用毒品
    之傾向，經該院於八十七年九月十五日，以八十七年度上訴字第一七五八號判決
    免刑確定，有上開判決書影本、台灣台中地方法院檢察署刑案資料查註紀錄表及
    台灣高等法院被告全國前案紀錄表各乙份在卷足憑。復因本件施用毒品案件，經
    本院於九十年三月十五日，以九十年度毒聲字第一三三五號裁定送觀察、勒戒後
    ，認有繼續施用毒品傾向，亦有台灣台中看守所九十年四月二日、（九十）中所
    正總字第一一一二號函附之證明書乙份附卷可稽（見同右偵查卷第二十頁）。是
    本件事證明確，被告犯行洵堪認定。
二、按犯施用毒品之罪者，檢察官應先將被告送勒戒處所觀察、勒戒，經觀察、勒戒
    後，無繼續施用毒品傾向者，應由檢察官為不起訴之處分，而經不起訴之處分後
    ，五年內再犯施用毒品之罪，經觀察、勒戒後，認有繼續施用毒品之傾向者，不
    適用毒品危害防制條例第二十條第二項不起訴處分之規定，同條例第二十條第三
    項前段定有明文。再者，本條例（註：指毒品危害防制條例）修正施行前犯肅清
    煙毒條例第九條第一項、第二項或麻醉藥品管理條例第十三條之一第二項第四款
    之罪，未送觀察或勒戒之案件，應依下列規定辦理：一、偵查中之案件：應由檢
    察官向法院聲請裁定將被告送勒戒處所觀察、勒戒，並就觀察、勒戒結果分別依
    本條例第二十條第二項規定辦理之。二、審理中之案件：應由法院或少年法院（
    庭）逕為裁定，將被告或少年送勒戒處所觀察、勒戒。經觀察、勒戒結果，無繼
    續施用毒品傾向者，法院或少年法院（庭）應為免刑之判決或不付審理之裁定；
    有繼續施用毒品傾向者，應逕為裁定將被告或少年送戒治處所強制戒治。強制戒
    治期滿，法院或少年法院（庭）應為免刑之判決或不付審理之裁定。依前項規定
    為不起訴之處分、免刑之判決或不付審理之裁定後，五年內再犯本條例第十條之
    罪者，分別適用本條例第二十條第三項或第二十三條第二項之規定處理。為毒品
    危害防制條例第二十六條所明定。查被告前因施用第一、二級毒品案件，經台灣
    高等法院台中分院裁定送觀察、勒戒後，認無繼續施用毒品之傾向，經台灣高等
    法院台中分院於八十七年十月二十三日，以八十七年上訴字第一七五八號免刑確
    定，其於免刑確定後五年內再犯毒品危害防制條例第十條第一、二項之罪，經本
    院以九十年度毒聲字第一三五三號裁定，送台灣台中看守所附設勒戒處所觀察、
    勒戒後，認有繼續施用毒品傾向。是核被告所為，係犯毒品危害防制條例第十條
    第一、二項之施用第一、二級毒品罪。其施用毒品海洛因、安非他命前後持有之
    低度行為，應為施用之高度行為所吸收，不另論罪。被告多次施用毒品海洛因之
    犯行，時間緊接，所犯構成要件相同，顯係基於概括之犯意反覆為之，為連續犯
    ，應以一罪論，並加重其刑。又其所犯二罪間，犯意各別，犯罪構成要件互異，
    應分論併罰。查被告前因偽造文書罪，經本院於八十七年七月二十二日判處有期
    徒刑四月，同年九月三日確定，八十八年三月十九日執行完畢之事實，有台灣台
    中地方法院檢察署刑案查註紀錄表及臺灣高等法院被告全國前案紀錄表各乙份在
    卷可憑，其於五年以內再犯本件有期徒刑以上之罪，為累犯，應依刑法第四十七
    條之規定，就其所犯施用第一級毒品罪遞加重其刑，所犯施用第二級毒品罪亦加
    重其刑。爰審酌被告前於八十二年間因違反肅清煙毒條例及麻醉藥品管理條例，
    經分別分別判處有期徒刑三年一月、三月確定，經定執行刑為有期期徒刑三年二
    月，八十五年十一月四日執行完畢。又因違反麻醉藥品管理條例，經台灣高等法
    院台中分院，於八十六年七月三十一日判處有期徒刑七月確定，八十七年九月二
    十一日執行完畢等事實，有同右刑案查註紀錄表及被告全國前案紀錄表可稽，再
    犯本件犯行，足見不知檢束行為，及其犯罪之目的、動機、手段、所生危害、犯
    後態度等一切情狀，爰分別量處如主文所示之刑，並定其應執行之刑。至扣案之
    殘餘有第一級毒品海洛因乙包（毛重壹點壹公克，含袋重）、沾有海洛因殘渣之
    塑膠袋六個（海洛因殘渣與塑膠袋無從分離），應依毒品危害防制條例第十八條
    第一項前段之規定，宣告沒收銷燬之。另扣案之玻璃管乙支、杓子乙支、注射針
    筒乙支及注射橡皮帶乙條等物，為被告所有供其施用第一級毒品海洛因所用之物
    ，業經查明，爰依刑法第三十八條第一項第二款之規定沒收之。
據上論斷，應依刑事訴訟法第二百九十九條第一項前段，毒品危害防制條例第十條第
一、二項、第十八條第一項前段、第二十條第三項前段，刑法第十一條前段、第五十
六條、第四十七條、第五十一條第五款，第三十八條第一項第二款，判決如主文。
中      華      民      國      九十    年      五      月    二十八    日
                                            臺灣台中地方法院刑事第三庭
                                                法  官  陳  添  喜
右正本證明與原本無異。
如不服本判決，應於判決送達後十日內向本院提出上訴狀，上訴於臺灣高等法院臺中
分院( 須附繕本 )。
                                                書記官
中      華      民      國      九十    年      五     月     二十八    日
附錄論罪科刑法條全文：
毒品危害防制條例第十條：
施用第一級毒品者，處六月以上五年以下有期徒刑。
施用第二級毒品者，處三年以下有期徒刑。


司法院資訊處製作；財團法人民間司法改革基金會備份。
